【裁判字號】    99,台上,1923
【裁判日期】    990401
【裁判案由】    搶奪等罪
【裁判全文】
最高法院刑事判決            九十九年度台上字第一九二三號
上  訴  人  台灣高等法院檢察署檢察官
被      告  甲○○
上列上訴人因被告搶奪等罪案件，不服台灣高等法院中華民國九
十六年十二月二十八日第二審判決（九十六年度上訴字第三○一
三號，起訴案號：台灣板橋地方法院檢察署九十五年度偵字第二
六九四九、二七九四八、二八九○三號），提起上訴，本院判決
如下：
    主  文
上訴駁回。
    理  由
一、得上訴於第三審法院之罪部分：
按刑事訴訟法第三百七十七條規定，上訴於第三審法院，非以判
決違背法令為理由，不得為之。是提起第三審上訴，應以原判決
違背法令為理由，係屬法定要件。如果上訴理由書狀並未依據卷
內訴訟資料，具體指摘原判決不適用何種法則或如何適用不當，
或所指摘原判決違法情事，顯與法律規定得為第三審上訴理由之
違法情形，不相適合時，均應認其上訴為違背法律上之程式，予
以駁回。本件檢察官上訴意旨略稱：(一)、原判決附表（下稱附表
）二編號二十九（時間民國九十五年十月二十七日）、三十九（
時間九十五年十一月十四日）及四十（時間九十五年十一月十五
日）「（被告甲○○）持搶奪所得之金飾，併出示變造之戊○○
身分證、駕照予當鋪銀樓，典當得款」。惟該編號二十九、三十
九及四十之搶奪部分，未見原審就此部分論以搶奪罪，顯有漏判
。(二)、被告多次行搶，且多次收受及變賣贓物，惡性甚重，經減
刑後所諭知之有期徒刑總數即達五十二月之久，而原審卻僅論以
應執行有期徒刑二年（此部分指摘，似含附表一之連續行使偽造
私文書，所處有期徒刑一年四月，減為有期徒刑八月部分），顯
與公平正義之維護及社會之祈（期）待不符云云（至於其餘上訴
意旨，則為對於不得上訴於第三審法院之罪為指摘，詳後述）。
惟查：(一)、本件依檢察官起訴之事實，被告被訴搶奪部分計有六
罪，即自九十五年七月二十四日起至九十五年十一月九日止，先
後搶奪丙○○、乙○○、丁○○、葉美貴、李雪清、己○○○等
六人之財物，詳如起訴書附表二編號１至６所示。而原審已就被
告被訴搶奪六罪，依一罪一罰於附表二編號三至八，分別判處六
個搶奪罪刑。亦即被告被訴搶奪六罪，均經原審法院逐一裁判，
並無漏判情形。上訴意旨指稱「顯有漏判」，並非依據卷內資料
執為指摘。況縱有漏判，亦僅得請求原審法院補判，不得據為上
訴第三審之理由。(二)、裁判確定前犯數罪者，併合處罰之；數罪
併罰，宣告多數有期徒刑者，於各刑中之最長期以上，各刑合併
之刑期以下，定其刑期，刑法第五十條、第五十一條第五款定有
明文。在數罪併罰案件，法院於定其應執行之刑時，倘未逾越法
律所規定之範圍或濫用其權限，亦未違反法律之外部界限或內部
界限，即不得任意指摘為違法，以為第三審上訴之理由。原審就
被告所犯附表一、二所示各罪，於依中華民國九十六年罪犯減刑
條例減輕其刑後，就所處有期徒刑部分，在各刑中之最長期以上
，各刑合併之刑期以下，定其刑期為有期徒刑二年，乃實體法賦
予事實審法院得依職權裁量之事項，並未逾越法律所規定之範圍
或濫用其權限，亦未違反法律之外部界限或內部界限。上訴意旨
持憑己見，指稱「與公平正義之維護及社會之祈（期）待不符」
云云。係以自己之說詞任意指摘，並非適法之第三審上訴理由。
檢察官關於前揭部分之指摘，均與法律規定得為第三審上訴理由
之違法情形，不相適合。此部分之上訴違背法律上之程式，應予
駁回。
二、不得上訴於第三審法院之罪部分：
案件是否屬於刑事訴訟法第三百七十六條所列各罪之範圍，尚有
爭執者，應視當事人在第二審言詞辯論終結前是否業已提出，如
當事人本已主張非刑事訴訟法第三百七十六條所列各罪，第二審
仍認為係該條各罪者，始得上訴於第三審法院（司法院釋字第六
○號解釋參照）。又第三審為法律審，應以第二審判決所確認之
事實為判決基礎，故於第二審判決後不得主張新事實或提出新證
據而資為第三審上訴之理由。關於行使變造特種文書部分，依起
訴書記載之事實及所引用之法條，均認被告係涉犯行使變造特種
文書罪嫌（想像競合犯之詐欺罪嫌部分，業經原審說明不另為無
罪之諭知），並無一語道及被告是否在泳順、正友、金錸、人如
意、今（金）生緣等當鋪之「當票」、「收當登載簿」或「金飾
買入登記簿」上，偽造私文書。迄第二審言詞辯論終結前，檢察
官對於行使變造特種文書罪名，始終無爭執，且不曾主張非刑事
訴訟法第三百七十六條所列之罪。況原審於審判期日訊問「尚有
何證據請求調查？」時，檢察官仍答稱「無」，有審判筆錄可查
（見原審卷第八十四頁背面）。其待上訴本院後，始以質疑之語
氣，懷疑「被告究有否在上開當票或金飾買入登記簿上簽名或按
指印，事涉被告是否另涉有偽造私文書罪，原審未以（予）查明
，即逕論被告僅涉行使變造特種文書罪，似有未洽」云云（即上
訴意旨一(二)之(1)、(2)、(3)部分）。係在法律審提出新事實、新證
據，顯非適法之第三審上訴理由。又刑法第二百十六條、第二百
十二條之行使變造特種文書罪，核屬刑事訴訟法第三百七十六條
第一款之案件，檢察官並未在第二審言詞辯論終結前，主張此部
分非刑事訴訟法第三百七十六條所列之罪。依上開說明，此部分
既經第二審判決，自不得上訴於第三審法院。檢察官猶提起上訴
，顯為法所不許，亦應予駁回。至於附表二編號一、九至十二、
十四至二十七、三十至三十五、三十八之收受贓物罪（含上訴意
旨一之(一)之贓物部分，及(二)之(4)部分），與編號二之竊盜罪部分
，係不得上訴於第三審法院之案件，檢察官就該部分提起上訴後
，業經原審法院於九十七年四月十日以裁定駁回檢察官之上訴，
併此敘明。
據上論結，應依刑事訴訟法第三百九十五條前段，判決如主文。
中    華    民    國  九十九  年    四    月    一    日
                      最高法院刑事第六庭
                          審判長法官  謝  俊  雄
                                法官  陳  世  雄
                                法官  魏  新  和
                                法官  吳  信  銘
                                法官  徐  文  亮
本件正本證明與原本無異
                                      書  記  官
中    華    民    國  九十九  年    四    月    二    日
                                                      Ｅ

司法院資訊處製作；財團法人民間司法改革基金會備份。
